【裁判字號】    97,交聲,86
【裁判日期】    970306
【裁判案由】    違反道路交通管理處罰條例聲明異議
【裁判全文】
臺灣士林地方法院刑事裁定              97年度交聲字第84號
原處分機關  臺北市交通事件裁決所
異  議  人
即受處分人  乙○○
上列異議人即受處分人因違反道路交通管理處罰條例案件，對於
臺北市交通事件裁決所中華民國96年12月26日所為之處分（原處
分案號：北市裁二字第裁22-C00000000號、第裁22-C00000000號
）聲明異議，本院裁定如下：
    主  文
臺北市交通事件裁決所民國96年12月26日北市裁二字第裁22-C00
000000號處分撤銷，乙○○不罰。
其餘異議駁回。
    理  由
一、原處分意旨略以：異議人即受處分人乙○○於民國96年10月
    15日下午19時40分許，駕駛其所有之車牌號碼035-CV號營業
    小客車，行經台北縣汐止市○○路與工建路之有燈光號誌管
    制之交岔路口前，先不依當時號誌所指示之紅燈停車等待，
    反逕自闖紅燈行駛，其上開違規行為，經在場值勤員警指示
    並制止，惟異議人復不聽制止而加速逃逸，經警掣單逕行舉
    發「闖紅燈」、「不服稽查取締」之違規，爰依道路交通管
    理處罰條例第53條第1 項、第60條第2 項第1 款規定，分別
    裁處罰鍰新台幣（下同）2,700 元及900 元。
二、聲明異議意旨略以：伊於舉發時間載送客人進入中興路27巷
    內，再由中興路27巷口等待前方號誌（即工建路）變為綠燈
    後，便往工建路方向行駛，未料遭員警攔停並以伊闖紅燈為
    由舉發，經伊敘明後，員警卻告知應以中興路方向之號誌為
    判斷標準，然伊所停等之路口未能看見中興路之號誌，且中
    興路之停止線位於中興路27巷口之左側，伊認為等待紅綠燈
    應以當時之交通路線為判斷，本件舉發地點之道路設計及交
    通號誌是否具有瑕疵，導致駕駛人判斷錯誤，鑑請鈞院明察
    等語。
三、本院查：
(一)原處分撤銷部分
１、按駕駛汽車行經有管制燈號之交叉路口闖紅燈者，處1,800
    元以上5,400元以下罰鍰，道路交通管理處罰條例第53條第1
    項固有明文，然倘汽車駕駛人在行經有燈光號誌管制之交岔
    路口時，係因燈光號誌設置不當，致其無法即時遵循時，即
    不得加以處罰，始符合公平原則。
２、本件異議人即受處分人乙○○確有於96年10月15日下午19時
    40分許，駕駛車牌號碼035-CV號營業小客車，行經台北縣汐
    止市○○路與工建路之有燈光號誌管制之交岔路口前，並經
    警攔停舉發「闖紅燈」之違規等情，為異議人所不否認，復
    據證人即舉發本件交通違規之台北市政府警察局南港分局警
    員甲○○到庭具結證實無訛，此外，並有臺北縣政府警察局
    舉發違反道路交通管理事件通知單1 紙在卷可稽，應甚明確
    ，堪予認定。
３、又訊據證人甲○○於本院審理時結證稱：如果異議人從中興
    路27巷出來應看中興路上的號誌，如果異議人要直行工建路
    ，應於中興路綠燈時先右轉到工建路待轉，等工建路綠燈時
    再直行，或是中興路另一頭巷子直接轉接工建路（見本院97
    年2 月22日訊問筆錄第2 頁至第3 頁）等語。然觀之證人庭
    呈之現場圖及卷附之採證照片，本件舉發地點之台北縣汐止
    市○○路25巷與中興路係為垂直之方向，而與工建路係平行
    之方向，且於中興路及工建路上均設有燈光號誌，然於中興
    路25巷口卻未設置燈光號誌。而衡諸經驗法則，駕駛人通常
    均係以自己行駛車道前方之燈光號誌為遵守之號誌，除主管
    機關於燈光號誌前之適當位置設置提醒標誌、燈號予以提醒
    外，否則依一般駕駛人之直覺理解認知，甚少以不同方向之
    燈光號誌作為遵循之判斷。是苟如本件舉發地點即中興路25
    巷口之車輛欲行駛工建路須待中興路綠燈時先右轉到工建路
    待轉，嗣待工建路綠燈時再直行，則主管機關應於燈光號誌
    前之適當位置設置提醒標誌予以提醒。然查本件舉發地點並
    未設置任何之提醒標誌。是異議人行經中興路25巷口時，誤
    以行駛車道前方之燈光號誌（即工建路上之號誌）為遵守之
    號誌，而未依其左側中興路上之號誌行駛，實因主管機關未
    於路口前之適當位置設置提醒標誌，以供駕駛人遵循所致，
    應屬不可歸責於駕駛人，且因中興路25巷與中興路係為垂直
    之方向，倘駕駛人之車輛停於中興路25巷之停止線時，該角
    度實難明確知悉中興路上之號誌，堪認本件違規地點號誌設
    置顯有不當之情形。是以，異議人縱有闖紅燈之行為，亦係
    因號誌設置不當、易使人混淆，其不但無闖紅燈之故意，亦
    非因自己過失而致。從而，異議人執此異議，為有理由，原
    處分就此部分應予撤銷，並另諭知異議人不罰。
(二)異議駁回部分
１、按汽車駕駛人，駕駛汽車不服從交通勤務警察或依法令執行
    交通指揮、稽查任務人員之指揮或稽查者，而本章各條無處
    罰之規定者，處900 元以上1,800 元以下罰鍰，道路交通管
    理處罰條例第60條第2 項第1 款定明文規定。
２、經查：本件異議人乙○○於96年10月15日下午19時40分許，
    駕駛車牌號碼035-CV號營業小客車，行經台北縣汐止市○○
    路與工建路口時，經警逕行舉發「不服取締」等情，為異議
    人所不否認，復據證人甲○○到庭具結證實無訛，並有臺北
    縣政府警察局舉發違反道路交通管理事件通知單1 紙附卷足
    憑，是異議人此部份之違規事實事證明確，堪予認定。而查
    證人甲○○既因見異議人闖紅燈而攔停異議人，業據說明如
    前，則其予以當場攔停，並告知違規事實，要求其出示證件
    接受稽查，公權力之發動並非毫無所據，倘異議人對員警告
    知之違規內容有所不服，自應循法定救濟途徑，提起救濟，
    尚不得以拒絕出示證件之方法，不服從交通勤務警察之稽查
    ，其理至明。是異議人確有證人所證不服從交通勤務警察稽
    查之交通違規事實，應甚明確，堪予認定。從而，原處分機
    關以異議人不服從交通勤務警察稽查之違規行為事證明確，
    援引道路交通管理處罰條例第60條第2 項第1 款之規定，裁
    處異議人900 元之罰鍰，認事用法並無違誤，異議人此部分
    之異議為無理由，應予駁回。
據上論斷，應依道路交通案件處理辦法第19條、第20條前段，裁
定如主文。
中    華    民    國    97    年    3     月    6     日
                    交通法庭法  官  許永煌
以上正本證明與原本無異
如不服本裁定應於送達後5日內向本院提出抗告狀
                            書記官  陳淑琪
中    華    民    國    97    年    3     月    6     日


司法院資訊處製作；財團法人民間司法改革基金會備份。
